【裁判字號】    98,訴,1760
【裁判日期】    981028
【裁判案由】    違反藥事法
【裁判全文】
臺灣臺中地方法院刑事判決              98年度訴字第1760號
公  訴  人  台灣台中地方法院檢察署檢察官
被      告  丁○○
選任辯護人  陳聰能律師
上列被告因違反藥事法案件，經檢察官提起公訴（98年度偵字第
10577號），本院判決如下：
    主    文
丁○○無罪。
    理    由
一、公訴意旨略以：被告丁○○為台中市○區○○路502之1號3
    樓壯士維國際股份有限公司（下稱壯士維公司）總經理，其
    明知含有「Aminotadalafil」即「Tadlafil」犀利士類緣物
    之西藥成分原料藥，係藥事法所規定未經核准擅自製造之偽
    藥，竟基於販賣偽藥之犯意，於96年1月間，在壯士維公司
    ，接續二次販賣含有「Aminotadalafil」偽藥之西藥成分原
    料藥予甲○○及乙○○，再由乙○○出面委由不知情之凱瑞
    生物科技股份有限公司（下稱凱瑞公司），在台北縣新莊市
    ○○路146號4樓工廠內，將上揭含有「Aminotadalafil」偽
    藥之西藥成分原料藥，打錠包裝成「龍兄虎弟雄威錠」偽藥
    產品，並標示進口商為甲○○所經營之樂活生技有限公司（
    下稱樂活公司），標示代理商為丙○○所經營之龍抬頭生物
    科技有限公司（下稱龍抬頭以司），售予丙○○透過曾成富
    以安可力生物科技有限公司（下稱安可力公司）名義，販賣
    給高雄縣市及台灣東部地區不知情之不特定藥商。嗣經法務
    部調查局東部地區機動工作組循線查獲，並扣得丙○○所有
    之「龍兄虎弟雄威錠」10錠裝偽藥產品110盒，因認被告丁○○涉有藥事法第83條第1項之明知為偽藥而販賣罪嫌（甲○○、乙○○、丙○○、曾成富均另經台灣台南地方法院檢
    察署檢察官以97年度偵字第11477號提起公訴）。
二、按犯罪事實應依證據認定之，無證據不得認定犯罪事實；又
    不能證明被告犯罪者，應諭知無罪之判決，刑事訴訟法第15
    4條第2項、第301條第1項分別定有明文。而所謂認定犯罪事
    實之證據，係指足以認定被告確有犯罪行為之積極證據而言
    ，該項證據須適合於被告犯罪事實之認定，始得採為斷罪之
    資料。又事實之認定，應憑證據，如未能發現相當證據，或
    證據不足以證明，自不能以推測或擬制之方法，以為裁判之
    基礎。再認定犯罪事實所憑之證據，雖不以直接證據為限，
    間接證據亦包括在內，然不論直接證據或間接證據，其為訴
    訟上之證明，均須於通常一般人不致有所懷疑，而得確信其
    為真實之程度者，始得據為有罪之認定，倘其證明未達此一
    程度，而有合理之懷疑存在時，即難遽採為不利被告之認定
    （參照最高法院29年台上字第3105號、40年台上字第86號、
    76年台上字第4986號判例）。另刑事訴訟法第161條已於91
    年2月8日修正公布，其第1項規定：檢察官就被告犯罪事實
    ，應負舉證責任，並指出證明之方法。因此，檢察官對於起
    訴之犯罪事實，應負提出證據及說服之實質舉證責任，倘其
    所提出之證據，不足為被告有罪之積極證明，或其指出證明
    之方法，無從說服法院以形成被告有罪之心證，基於無罪推
    定之原則，自應為被告無罪判決之諭知。
三、本件公訴人認被告丁○○涉有販賣偽藥罪嫌，無非以證人甲○○、乙○○、曾成富之供述，及卷附「龍兄虎弟雄威錠」
    外包裝影本、96年8月6日大德藥局開立之藥品統一發票影本
    、行政院衛生署藥物食品檢驗局96年9月14日藥檢參字第096
    0015267號函附檢驗報告書影本、凱瑞公司委託製造合約書
    影本、圓生康健股份有限公司（下稱圓生公司）廣告宣傳包
    裝切結書影本、樂活公司廣告宣傳包裝切結書影本、凱瑞公
    司統一發票影本、行政院衛生署97年10月6日衛署藥字第097
    0042748號函影本等，為其主要論據。訊諸被告則堅詞否認
    販賣偽藥犯行，辯稱伊不是壯士維公司總經理，也未於96年
    1月間以壯士維公司名義販賣含有西藥成份之原料予甲○○
    、乙○○，甲○○曾跟隨乙○○來找過伊一次，乙○○介紹
    甲○○係其妻，當時乙○○委託伊尋找胎盤素，伊至日本有
    幫乙○○帶回來，另乙○○單獨找伊好幾次，要伊幫忙找螺
    旋藻，伊有幫忙介紹大陸地區凱源生物公司販賣螺旋藻予乙○○等語。經查：
（一）依卷附統一發票及行政院衛生署藥物食品檢驗局96年9月1
      4日藥檢參字第09677014060號檢驗報告書所載，法務部調
      查局東部地區機動工作組於96年8月6日，向花蓮縣花蓮市
      大德藥局購得之「龍兄虎弟雄威錠」，經檢驗結果雖含有
      「Aminotadalafil」犀利士類緣物之西藥成份，屬於偽藥
      。惟據證人即大德藥局登記負責人童文敏、實際負責人童
      德財，及花蓮市健安藥局實際負責人黃秀娟、玉里鎮仁德
      藥局實際負責人黃啟銘於警詢中所供，各該藥局販賣之「
      龍兄虎弟雄威錠」均來自安可力公司。而證人曾成富於警
      詢中係供稱伊在丙○○開設之安可公司、龍抬頭公司擔任
      倉管人員，負責送貨，大德藥局、健安藥局、仁德藥局之
      「龍兄虎弟雄威錠」係伊依照丙○○指示，以宅配方式寄
      送予該3家藥局，每家藥局3盒等語；證人丙○○於警詢中
      則供稱伊為安可力公司、龍抬頭公司實際負責人，樂活公
      司卓敬軒（即乙○○）於96年3月間與伊聯繫，表示要將
      該公司產品「龍兄虎弟雄威錠」，藉由伊公司通路經銷，
      由伊公司抽取百分之20佣金利潤，伊允諾後，乙○○即將
      「龍兄虎弟雄威錠」寄至龍抬頭公司，再透過業務寄放在
      指定藥局銷售等語；復於本院審理時具結證稱伊本來與乙○○就有妙用茶等產品交易往來，乙○○介紹甲○○找伊
      ，表示圓生公司有進口合法的新產品，要伊幫忙舖貨販賣
      ，並提出檢驗書，說明產品合法，甲○○係以樂活公司名
      義與伊接洽並簽約，伊之前與甲○○沒有業務往來，也不
      認識甲○○，甲○○送貨超過二次，伊均有開具發票等語
      ，由此可知，大德藥局、健安藥局、仁德藥局所販賣打錠
      包裝完成含有「Aminotadalafil」犀利士類緣物西藥成份
      之「龍兄虎弟雄威錠」產品，係甲○○、乙○○透過證人
      丙○○之公司通路舖貨售出。另依卷附凱瑞公司委託製造
      合約書影本、圓生公司廣告宣傳包裝切結書影本、樂活公
      司廣告宣傳包裝切結書影本、凱瑞公司統一發票影本顯示
      ，上揭「龍兄虎弟雄威錠」產品，亦全由甲○○、乙○○
      委由凱瑞公司打錠包裝完成。
（二）證人甲○○、乙○○於警詢、偵查及本院審理時固堅稱交
      予證人丙○○之「龍兄虎弟雄威錠」，係向被告購得原料
      製成產品云云。然證人甲○○於警詢、偵查中供稱「龍兄
      虎弟雄威錠」原料係透過乙○○朋友壯士維公司董事長丁○○所屬公司取得，伊印象為美新科技製藥廠，伊直接與
      丁○○聯繫取得原料，再委由凱瑞公司打錠包裝，將成品
      交予丙○○販售，伊約於96年4、5月間開始銷售「龍兄虎
      弟雄威錠」予丙○○。伊於96年1月間與乙○○至台中壯
      士維公司與丁○○接觸，瞭解此原料商品，隨後丁○○交
      代壯士維公司員工將原料約10公斤交予伊，丁○○要求伊
      開立無抬頭支票，伊曾要求丁○○提供原料進貨憑證，丁○○允諾後卻遲未交付，96年2月間開始製造「龍兄虎弟
      雄威錠」，伊又向丁○○訂購一次原料，96年1月間伊向
      丁○○訂購之原料約10公斤，丁○○是透過壯士維公司人
      員交予伊，96年2月間是伊與乙○○開車至台中壯士維公
      司，向該公司員工取得原料。「龍兄虎弟雄威錠」確實是
      向丁○○購得，係伊親自與乙○○至台中壯士維公司取貨
      ，伊有開票及匯款，留有存根聯、簽收單等語，並提出安
      泰商業銀行96年2月8日，金額新台幣（下同）4萬元、匯
      款人圓生公司、收款人徐大剛之匯款委託書影本、圓生公
      司支票簽收單影本，及甲○○簽發，96年2月20日期，金
      額14萬元，付款人華南商業銀行萬華分行，指定受款人劉
      大剛，帳號00000000-0號之第UC0000000號支票影本佐證
      ；而證人乙○○於警詢、偵查中則稱「龍兄虎弟雄威錠」
      係甲○○向美新科技製藥廠所代理，包裝由甲○○、丙○○處理，伊認識壯士維集團總經理丁○○，曾介紹丁○○
      與甲○○認識，「龍兄虎弟雄威錠」的原料是美新科技製
      藥廠所生產，美新科技製藥廠係壯土維集團所屬公司，甲○○應該是向丁○○洽商代理。伊向壯士維負責人丁○○
      進口「龍兄虎弟雄威錠」原料時，自認資金不足，所以介
      紹丁○○與甲○○認識，由甲○○出面購買，伊與甲○○
      於96年1月中下旬去找丁○○，當時伊開車至台中出差，
      甲○○表示要向丁○○拿取「龍兄虎弟雄威錠」原料，伊
      順便帶甲○○過去，當天伊將車停在路邊，並留在車內，
      由甲○○上樓與丁○○洽談，所以付款、交貨方式要問甲○○才清楚等語。另該二證人經本院隔離交互詰問結果，
      證人甲○○證稱「（問：你有向丁○○買過含有『Aminot
      ad alafil』即『Tadlafil』犀利士類緣物之西藥成分原
      料藥否？）有買過原料，但不確定是否含有上開成份。」
      、「（問：若有，是何時的事？請說明經過？）是在95年
      底經過乙○○介紹認識，知道被告有在提供精力達原料，
      被告也有提供精力達錠劑給我及乙○○，我們有請人試用
      效果還不錯，被告也有提供昭信公司的檢驗報告給我及乙○○，表示藥品內容不含西藥，我跟乙○○另外跟安可力
      公司借用電台通路來販賣，安可力公司要求以每顆800mg
      錠狀銷售，被告原提供每顆200mg錠狀，我與乙○○才向
      被告購買原料，請凱瑞公司代工製成錠狀，並包裝成剛剛
      勘驗的『龍兄虎弟雄威錠』錫箔包裝，是95年底在台中壯
      士維公司，詳細公司地址我不清楚，我當時購買一次原料
      10公斤，價格1公斤約1萬元，96年初又購買一次原料10公
      斤，價格也是1公斤約1萬元。」、「（問：台南地檢偵查
      時你所提供的匯款單、支票影本、簽收單是否你向被告買
      這些原料所交付的價款？）是。」、「（問：向被告購買
      上開原料，是你購買或與乙○○一起購買？）都是我自己
      購買，且所有價款都是我支付。」、「（問：你向被告總
      共買了二次原料，當時前後與被告共見過幾次面？）三、
      四次，地點都是在台中壯士維公司，每次都是與乙○○一
      起去。」、「（問：依你的意思，你每次見到被告，乙○○都在場？）是。」、「（問：原料何時交給凱瑞公司打
      錠？）就是在2月12日以前就交付了。」、「（問：總共
      交付凱瑞公司的原料重量多少？）約10幾公斤，我購買的
      原料沒有全部交給凱瑞。」、「（問：這10幾公斤是分幾
      次交給凱瑞公司？）一次。」「（問：當時把原料交給他
      時，有無錫箔紙包裝？）沒有，我把錫箔紙內以透明塑膠
      袋包裝的原料交給凱瑞以司，錫箔紙留下來。」、「（問
      ：當時透明塑膠袋是打開或密封？）是以透明夾鍊袋包裝
      。」、「（問：在偵查中提出的匯款單所寫匯款戶名是徐
      大剛，為何支票受款人是劉大剛？）劉大剛可能是我記錯
      ，徐大剛帳戶名稱是被告給我的」、「（問：為什麼你在
      偵查中提出的14萬元支票沒有人提示？）沒有人跟我對帳
      ，我不清楚，我有開票就應該有存入票款讓人提領。」、
      「（問：你所說的『龍兄虎弟雄威錠』原料，被告怎麼交
      付給你？）我跟乙○○到壯士維公司取貨，第一次是被告
      女兒劉怡伶交給我的，第二次是乙○○上去拿的，我沒有
      過去。」、「（問：你跟乙○○向被告購買原料，有無留
      存任何資料？）沒有。」等語；證人乙○○證稱「（問：
      你有介紹甲○○向丁○○買過含有『Aminotadalafil』即
      『Tadlafil』犀利士類緣物之西藥成分原料藥否？）我有
      介紹甲○○向丁○○購買原料，時間是在95年底、96年初
      。」、「（問：若有，是何時的事，請說明經過？）我知
      道丁○○是壯士維公司的總經理，在國外算大公司，我介
      紹甲○○與被告認識，是介紹購買螺旋藻原料，丁○○說
      螺旋藻對人體的腎臟很好，甲○○是因為安可力公司想要
      銷售這個產品，才購買原料製作，這個原料名稱叫精力達
      。」、「（問：原料是你跟甲○○向被告購買？）我只是
      介紹甲○○向被告購買。」、「（問：你介紹甲○○向被
      告購買原料，過程中你帶甲○○與被告見過幾次面？）約
      二、三次。」、「（問：這二、三次你都在場？）是。」
      、「（問：為何在調查站詢問時你說你留在車內，甲○○
      上去，你沒有上去？）那次我留在車內，是甲○○上樓去
      拿原料。」、「（問：你有無幫甲○○向被告拿過原料？
      ）從來沒有。」等語。二人所供向被告購買「龍兄虎弟雄
      威錠」原料之過程，先後不一，彼此相異。
（三）況證人甲○○於偵查中所提上揭付款憑證，其中安泰商業
      銀行匯款委託書所載匯款金額為4萬元，收款人係徐大剛
      ，匯款人為圓生公司，另證人甲○○簽發之支票所載金額
      為14萬元，指定受款人係劉大剛，合計付款金額僅18萬元
      ，與證人甲○○前開所供其每次向被告購買「龍兄虎弟雄
      威錠」原料之數量、金額，顯有未合，無從認定與被告有
      何直接關連；且上揭支票經查詢結果，並無任何人提示兌
      現，而證人甲○○所有華南商業銀行萬華分行支票存款帳
      戶於上揭支票發票日前，亦無足夠存款可供兌現，有華南
      商業銀行萬華分行97年12月30日（97）華萬字第327號函
      、98年9月8日（98）華萬字第228號函附被告所有支票存
      款帳戶自96年1月1日起至98年9月2日止之存款往來明細表
      在卷足憑，此復與一般正常交易之經驗法則乖違。
（四）綜上所述，大德藥局、健安藥局、仁德藥局所販賣打錠包
      裝完成含有「Aminotadalafil」犀利士類緣物西藥成份之
      「龍兄虎弟雄威錠」產品，係證人甲○○、乙○○透過證
      人丙○○之公司通路舖貨售出，該二證人與所指提供原料
      之被告間顯然具相當之利害關係，所為供述既有先後不一
      ，彼此相異，且與一般正常交易經驗法則乖違之瑕疵，自
      難僅憑該二證人之供述，遽認上揭含有「Aminotadalafil
      」犀利士類緣物西藥成份之「龍兄虎弟雄威錠」，係被告
      提供原料予證人甲○○、乙○○所製成，而令被告負販賣
      偽藥罪責。本件公訴人所舉之證據，尚不足為被告確有販
      賣偽藥犯行之積極證明，無從說服本院以形成被告有罪之
      心證。此外又查無其他積極證據足資證明被告有何販賣偽
      藥犯行，不能證明被告犯罪，揆諸首揭說明，自應為被告
      無罪之諭知。
據上論斷，應依刑事訴訟法第301條第1項判決如主文。
本案經檢察官楊朝嘉到庭執行職務。
中    華    民    國    98    年    10    月    28    日
                  刑事第二庭  審判長法  官  曾佩琦
                                    法  官  郭德進
                                    法  官  鍾堯航
以上正本證明與原本無異。
如不服本判決應於收受判決後10日內向本院提出上訴書狀，並應
敘述具體理由；其未敘述上訴理由者，應於上訴期間屆滿後20日
內向本院補提理由書（均須按他造當事人之人數附繕本）「切勿
逕送上級法院」。
                                    書記官  吳淑願
中    華    民    國    98    年    10    月    28    日


司法院資訊處製作；財團法人民間司法改革基金會備份。
